臺灣高雄地方法院刑事判決　　　　　　　96年度訴字第1748號
公　訴　人　臺灣高雄地方法院檢察署檢察官
被　　　告　甲○○
　　　　　　　　　　（現另案於臺灣高雄第二監獄執行中）
上列被告因違反毒品危害防制條例案件，經檢察官提起公訴（96
年度毒偵字第2009號），本院判決如下：
    主    文
本件免訴。
    理    由
一、公訴意旨略以：被告甲○○前於民國91年間，因施用毒品案
    件，經臺灣高雄地方法院裁定令入觀察勒戒處所施以強制戒
    治，於91年11月26日戒治期滿認無繼續施用傾向，而以91年
    度毒偵緝字第394 號為不起訴處分確定。詎其仍不知悔改，
    復於強制戒治執行完畢釋放後5 年內，基於施用第一級毒品
    海洛因之犯意，於96年1 月13日22時許，在高雄市楠梓區「
    楠都賓館」317 室，施用第一級毒品海洛因，嗣於96年1 月
    14日11時許，在高雄市○○區○○路、外環西路口處，因持
    有海洛因1 小包（重0.205 公克、驗後0.165 公克）經警攔
    檢並採集尿液送驗呈嗎啡陽性反應，始悉上情，因認被告所
    為涉犯毒品危害防制條例第10條第1 項之施用第一級毒品罪
    嫌。
二、按案件曾經判決確定者，應諭知免訴之判決，並得不經言詞
    辯論為之，刑事訴訟法第302 條第1 款、第307 條分別定有
    明文。而案件曾經判決確定者，應為免訴之判決，係以同一
    案件，已經法院為實體上之確定判決，該被告應否受刑事制
    裁，即因前次判決而確定，不能更為其他有罪或無罪之實體
    上裁判；此項原則，關於實質上一罪或裁判上一罪，其一部
    事實已經判決確定者，對於構成一罪之其他部分，亦均應適
    用。
三、刑事法若干犯罪行為態樣，本質上原具有反覆、延續實行之
    特徵，立法時既予特別歸類，定為犯罪構成要件之行為要素
    ，則行為人基於概括之犯意，在密切接近之一定時、地持續
    實行之複次行為，倘依社會通念，於客觀上認為符合一個反
    覆、延續性之行為觀念者，於刑法評價上，即應僅成立一罪
    ；學理上所稱「集合犯」之職業性、營業性或收集性等具有
    重複特質之犯罪均屬之。
  (一)而依毒品危害防制條例第2 條第1 項規定之「毒品」的定義
    ，可知毒品因具有高度之成癮性及濫用性，即一方面因「耐
    藥性」的影響，導致行為人必須逐漸增加施用劑量，方能達
    成相同效果；他方面則因「生理依賴性」及「心理依賴性」
    的影響，導致行為人對毒品產生強烈渴求，終至不能根絕；
    由此可知，施用毒品之行為本身，顯然具有反覆性及延續性
    之特徵；準此，「施用毒品」即屬前揭「於立法已特別歸類
    具有重複特質」之犯罪。
  (二)查被告因無法戒絕毒癮，而基於單一行為決意，自95年8 月
    間起持續施用海洛因等情，已據被告於本院訊問時陳明；且
    被告曾有多次違反肅清煙毒條例、毒品危害防制條例犯行，
    前亦因於95年10月29日上午10時47分許回溯24小時內之某時
    ，在其位於高雄縣阿蓮鄉○○街3 巷10號3 樓之3 住處施用
    海洛因，而為警查獲（下稱前案）；本次又因於96年1 月13
    日，在上述「楠都賓館」317 室施用海洛因1 次，而為警查
    獲。綜上，足認被告辯稱本件犯行與前案均係同時期基於毒
    品成癮所致，堪予採信；是被告於該期間內之各次施用第一
    級毒品犯行，既係出於反覆、延續施用之單一行為決意，則
    在行為概念上，應評價認係包括一罪之集合犯，較為合理，
    也較符合社會通念。
四、經查，本件經檢察官提起公訴，認被告有前揭施用海洛因犯
    行；惟被告前於95年10月29日上午10時47分許回溯24小時內
    之某時因施用海洛因，已經臺灣高雄地方法院檢察署檢察官
    提起公訴，業由本院於95年3 月9 日，以95年度訴字第4563
    號判處有期徒刑8 月，嗣經撤回上訴而於96年4 月18日確定
    等情，有臺灣高等法院被告前案紀錄表、前開判決書影本各
    1 份在卷可佐；顯見被告本件犯行係在前述案件既判力範圍
    內，且參諸前開說明，亦可認定均與上述經判決確定犯行間
    ，係屬實質上一罪，而為同一案件，則該案既已判決確定，
    本案應為其確定判決效力所及，揆諸前開說明，爰不經言詞
    辯論，逕為諭知免訴之判決。
據上論斷，應依刑事訴訟法第302 條第1 款、第307 條，判決如
主文。
中　　華　　民　　國　　96　　年　　5 　　月　　21　　日
                  鳳山刑事第二庭  審判長法  官  黃建榮
                                        法  官  譚德周
                                        法　官  洪珮婷
以上正本證明與原本無異。
如不服本判決，應於收受送達後10日內向本院提出上訴書狀。
中　　華　　民　　國　　96　　年　　5 　　月　　21　　日
　　　　　　　　　　　　　　　　　　　　書記官  賴朱梅
